臺灣嘉義地方法院刑事判決
111年度交簡上字第27號
上  訴  人  
即  被  告  陳慶芳


上列被告因過失傷害案件，不服本院中華民國111年2月18日嘉義
簡易庭111年度嘉交簡字第128號第一審刑事簡易判決(起訴案號
：臺灣嘉義地方檢察署110年度偵字第11233號)提起上訴，本院
合議庭為第二審判決如下：
    主  文
上訴駁回。
    犯罪事實及理由
一、本案經本院審理結果，認第一審簡易判決以被告丙○○係犯刑
    法第284 條前段之過失傷害罪，依刑事訴訟法第449條第2項
    、第454條第2項，刑法第284條前段、第62條前段、第41條
    第1項前段，刑法施行法第1條之1第1項，判處被告有期徒刑
    3月，如易科罰金，以新臺幣(下同)1,000元折算1日，其認
    事用法及量刑均無不當，應予維持，並引用第一審簡易判決
    書記載之事實、證據及理由(如附件)。惟證據部分另補充：
    個人就醫紀錄、板橋中興醫院110年5月6日板中醫行字第110
    090號函暨病歷資料、該院111年6月15日板中醫行字第11113
    7號函暨病歷說明表、新北市立土城醫院111年6月10日長庚
    院土字第1110450038號函各1份、被告於本院準備程序、審
    理程序之供述、本院勘驗筆錄1份(見簡上卷第91至95頁、第
    113至115頁、第129至185頁、第199至200頁、第205至207頁
    、第265至270頁)。
二、上訴人即被告(下稱被告)上訴意旨略以：我駕駛AVK-9887(
    下稱系爭車輛)只是輕微碰撞到對方車輛，對方車輛上的其
    他乘客都沒有受傷的情形，所以我認為告訴人甲○○所受「頸
    椎椎間盤突出並神經壓迫」此傷勢並非因本案車禍造成，應
    屬她原有身體疾病，原審之認定有誤，基於上述原因，認為
    量刑過重等語。惟查：
(一)按所謂相當因果關係，係指依經驗法則，綜合行為當時所存
    在之一切事實，為客觀之事後審查，認為在一般情形下，有
    此環境、有此行為之同一條件，均可發生同一之結果者，則
    該條件即為發生結果之相當條件，行為與結果即有相當之因
    果關係。反之，若在一般情形下，有此同一條件存在，而依
    客觀之審查，認為不必皆發生此結果者，則該條件與結果不
    相當，不過為偶然之事實而已，其行為與結果間即無相當因
    果關係。而查，告訴人係於本案車禍後，立即前往板橋中興
    院就醫急診，經初步診斷受有「頭皮鈍傷、頸部挫傷、前胸
    壁挫傷、頭暈」等傷害，且告訴人後續同1周內，因上開傷
    勢未癒而連續前往該院急診3次，有該院診斷證明書1紙附卷
    可稽(見警卷第1頁)。嗣告訴人於110年6月至7月間，因頸部
    、頭部不適、暈眩等症狀無法改善而持續在板橋中興醫院治
    療，因成效不彰，復經該院轉介至新北市立土城醫院進行較
    精密之檢查，診斷其車禍後遺症為包含「頸椎椎間盤突出並
    神經壓迫、腦震盪後症候群」，有板橋中興院轉診單、病歷
    資料、新北市立土城醫院診斷證明書各1份可資佐憑(見警卷
    第2頁；交易卷第39至66頁)。足認告訴人於車禍當下之傷勢
    即集中於頭、頸部及軀體上半身，其因受到不當外力衝擊而
    診斷有頸部挫傷，經持續不間斷之密集回診就醫仍無法根治
    車禍後遺存之不適症狀，轉診至較大型醫療院所進行更細微
    之檢查，確認有頸椎椎間盤突出致神經壓迫而進行手術治療
    。是告訴人此部分傷害應為車禍後產生之後遺症，二者具有
    相當因果關係甚明。
(二)被告雖以前詞置辯，然經本院調閱告訴人車禍發生前之就診
    紀錄及病歷資料，可知告訴人曾看診之頸椎退化、脊髓炎等
    頸部疾病，距離車禍發生已有4個月之期間間隔，難認其與
    告訴人車禍後不適而經診斷受有之「頸椎椎間盤突出」病症
    具有時間上之密切關聯，此亦據板橋中興醫院函覆略以：「
    患者甲○○是於110年6月29日以後因受車禍於本院一般 外科
    處置傷口，就診期間反應頭暈及神經痛表現，同時期 安排
    本院神經内科檢查，而病人於109年7月至110年2月確 於本
    院骨科因頸神經炎治療，於本次外傷間隔4個月，“無法確定
    兩者的關聯”，所以於110年8月3日開立轉診至土城長庚就醫
    」等語，有該院111年6月15日板中醫行字第111137號函暨病
    歷說明表1份在卷可考(見簡上卷第205至207頁)。益徵醫學
    上難以確立告訴人車禍前舊疾與車禍後診斷之「頸椎椎間盤
    突出」此一症狀之因果關係。
(三)再者，經本院函請告訴人轉診進一步檢查出受有「頸椎椎間
    盤突出」病症之新北市立土城醫院，釋疑該傷勢是否為車禍
    所致，該院函覆略以：就醫學言，外力致病人頸部過度晃動
    或挫傷，確有可能導致其出現頸椎椎間盤突出等症狀，故如
    病人於事故前並無上述症狀，而係受傷後始出現，則無法排
    除病人於該事故時所受之頸部過度晃動或挫傷與其後續發生
    之頸椎椎間盤突出等症狀具因果關係之可能性」等語，有該
    院新北市立土城醫院111年6月10日長庚院土字第1110450038
    號函1紙存卷足證(見簡上卷第199至200頁)。又系爭車輛案
    發時自後追撞告訴人乘坐之車輛，已致告訴人乘坐車輛車尾
    板金凹陷掉漆，有現場照片7張在卷可憑(見警卷第26至29頁
    )。足認事故發生當下，告訴人所乘坐車輛遭受相當程度之
    撞擊力道衝擊。佐以本院勘驗告訴人乘坐車輛之行車紀錄器
    錄影光碟，勘驗結果略以：「行車紀錄器畫面顯示15：36：
    42至45秒間，該紅色車輛本欲靜止停等，但突然遭後方撞擊
    ，有明顯撞擊聲音，紅色車輛有向前推進、晃動的情形，行
    車紀錄器另有傳出女性發出『唉唷』的驚呼聲音」等語(見簡
    上卷第270頁)。堪以推認告訴人乘坐之車輛遭受明顯外力撞
    擊後，因告訴人自身所坐位置、姿勢、身體素質導致其受車
    禍外力衝擊之影響最為顯著。互核上開函文內容，告訴人車
    禍前之舊疾，既無法認定與「頸椎椎間盤突出」之傷害具有
    關聯性，則告訴人本案因受上開外力撞擊而致頸部挫傷，繼
    而引發「頸椎椎間盤突出」之後遺症，二者之間應具有相當
    因果關係無疑。被告之辯解，難以憑採。
(四)按法官於有罪判決如何量處罪刑，甚或是否宣告緩刑，均為
    實體法賦予審理法官裁量之刑罰權事項，法官行使此項裁量
    權，自得依據個案情節，參酌刑法第57條所定各款犯罪情狀
    之規定，於法定刑度內量處被告罪刑；除有逾越該罪法定刑
    或法定要件，或未能符合法規範體系及目的，或未遵守一般
    經驗及論理法則，或顯然逾越裁量，或濫用裁量等違法情事
    之外，並不得任意指摘其量刑違法(最高法院80年台非字第4
    73號、75年台上字第7033號、72年台上字第6696號、72年台
    上字第3647號判例要旨參照)。準此，法官量刑或未諭知緩
    刑，如非有上揭明顯違法之情事，自不得擅加指摘其違法或
    不當。爰審酌被告駕駛車輛未能小心謹慎以維自身及其他用
    路人之安全，竟輕忽行車規則，而依當時情形又無不能注意
    之情事，卻疏未注意車前狀況即貿然直行，致發生本件交通
    事故，實有不該，兼衡被告坦承犯行之犯後態度、本案告訴
    人之傷勢情況、被告為唯一肇事原因、符合刑法第62條前段
    自首減刑之事由、被告未與告訴人達成和解等情，並審酌被
    告無前科，素行良好，有臺灣高等法院被告前案紀錄表可考
    ，暨被告於本院審理中自陳：1.目前擔任工程師，2.科技大
    學畢業之智識程度，3.已婚、有2個小孩(均未成年)之家庭
    生活狀況、4.須扶養小孩、配偶及母親之經濟狀況(見簡上
    卷第271頁)等一切情狀；認原審以被告前開犯行罪證明確，
    並具體審酌「被告疏未注意車前狀況，就本件車禍事故應負
    之過失責任，為本件肇事原因，告訴人所受之傷勢程度非輕
    ，並因此進行手術，有診斷證明書及新北市立土城醫院病歷
    在卷可查，被告犯後坦承犯行，尚未賠償告訴人所受損害，
    亦未與告訴人達成和解，暨被告自陳大學畢業之智識程度、
    已婚，擔任工程師，育有2名未成年子女，與父母、妻、子
    、弟弟、弟媳同住」等情，逕以簡易判決判處被告有期徒刑
    3月，併諭知如易科罰金，以1,000元折算1日之標準，認事
    用法均無違誤，量刑亦屬妥適。本件被告上訴指摘原判決未
    審酌告訴人部分傷勢與車禍之因果關係而量刑過重，自無理
    由，應予駁回。
三、綜上，原審認事用法均無違誤，量刑亦無不當之處，自應予
    維持。上訴人猶執前詞提起本件上訴，惟其上訴意旨並非可
    採，已如前述，是其上訴為無理由，應予駁回。
據上論斷，應依刑事訴訟法第455條之1第1項、第3項、第368條
、第373條，判決如主文。
本案經檢察官陳美君聲請簡易判決處刑，檢察官林津鋒到庭執行
職務。
中　　華　　民　　國　　111 　年　　8 　　月　　30　　日
                  刑事第五庭    審判長法　官  張志偉
　　　　　　　　　                    法  官  陳盈螢
　　　　　　　　　                    法  官　余珈瑢
上列正本證明與原本無異。
本件不得上訴。
中　　華　　民　　國　　111 　年　　8 　　月　　30　　日

                                      書記官  賴心瑜
附錄本案論罪法條：
刑法第284條。
因過失傷害人者，處1年以下有期徒刑、拘役或10萬元以下罰金
；致重傷者，處3年以下有期徒刑、拘役或30萬元以下罰金。

附件：
    犯罪事實及理由
一、本件除證據補充「被告於本院準備程序時之自白」、「行車
    紀錄器錄影檔案光碟」、「板橋中興醫院轉診單、病歷、新
    北市立土城醫院病歷」外，其餘犯罪事實及證據均引用起訴
    書（如附件）之記載。
臺灣嘉義地方檢察署檢察官起訴書
　　　　犯罪事實
一、丙○○於民國110年6月28日下午3時37分許，駕駛車牌號碼000
    -0000號自用小客車，沿嘉義縣民雄鄉164線公路由西往東行
    駛，本應注意於同一車道行駛時，除擬超越前車外，後車與
    前車之間應保持隨時可以煞停之距離，且車輛行駛時，駕駛
    人應注意車前狀況，並隨時採取必要之安全措施，且依當時
    天候雨、日間自然光線、柏油路面濕潤、路面無缺陷、無障
    礙物、視距良好等客觀情狀，並無不能注意之情事，竟疏未
    注意，於行經該路30.8公里處，撞擊路口停等紅燈由乙○○所
    駕駛搭載甲○○之車牌號碼000-0000號自用小客車，甲○○因而
    受有頭皮鈍傷、頸部挫傷、前胸壁挫傷、頭暈、頸椎椎間盤
    突出並神經壓迫、頭部外傷併腦震盪後症候群之傷害。
　　　　證據並所犯法條
一、證據清單及待證事實：
編號 證據名稱 待證事實 1 被告丙○○之供述 全部之犯罪事實。 2 證人乙○○於警詢及偵查及告訴人甲○○於警詢中之指訴 全部之犯罪事實。 4 道路交通事故現場圖、道路交通事故調查報告表㈠、㈡、道路交通事故肇事人自首情形紀錄表、道路交通事故照片19張、道路交通事故初步分析研判表、車輛詳細資料報表。 佐證全部犯罪事實。   5 診斷證明書2份 佐證告訴人甲○○經醫院治療及診斷，受有上開傷害之事實。  6 交通部公路總局嘉義區監理所嘉雲區車輛行車事故鑑定會嘉雲區0000000案鑑定意見書  佐證本件事故經左揭單位鑑定，認定「丙○○駕駛自用小客車，雨天行經橋樑路段，未注意車前狀況由後追撞前行停等紅燈之乙○○自用小客車，為肇事原因；乙○○駕駛自用小客車，無肇事因素。」之事實。